【裁判字號】    95,交訴,86
【裁判日期】    950816
【裁判案由】    公共危險等
【裁判全文】
臺灣彰化地方法院刑事判決              95年度交訴字第86號
公  訴  人  臺灣彰化地方法院檢察署檢察官
被      告  甲○○
                    （現於臺灣台中戒治所)
上列被告因公共危險等案件，經檢察官提起公訴（95年度偵字第
3378號），本院依簡式審判程序判決如下：
    主  文
甲○○因過失傷害人，處有期徒刑月。又駕駛動力交通工具肇
事，致人傷而逃逸，處有期徒刑拾月。應執行有期徒刑壹年。
  犯罪事實及理由
一、本件犯罪事實除補充及更正如下外，其餘均與檢察官起訴書
    之記載相同，茲引用之（如附件）：
    被告於民國95年1月28日行為時，為無駕駛執照之人。
二、本件證據除補充被告於本院審理時之自白外，其餘亦均與檢
    察官起訴書之記載相同，茲引用之（如上附件）。
三、被告無駕駛執照駕車肇事因而致人受傷，且依法應負刑事責
    任，是就過失傷害人罪部分，應依道路交通管理處罰條例第
    86條第1項之規定，加重其刑。
四、被告行為後，刑法於民國94年2月2日修正公布、刑法施行法
    於95年6月14日修正公布、罰金罰鍰提高標準條例於95年5月
    17 日修正公布，並均於95年7月1日施行，關於本案應適用
    之新、舊法，茲比較如下：
  (一)刑法第2 條第1 項規定，係規範行為後法律變更所生新舊法
    律比較適用之準據法，於95年7 月1 日刑法施行後，應適用
    刑法第2 條第1 項之規定，為「從舊從輕」之比較（最高法
    院95年5 月23日第8 次刑事庭會議決議第1 點第1 項參照）
    。
  (二)刑法施行法第1條之1增訂施行前，依罰金罰鍰提高標準條例
    第1條前段、現行法規所定貨幣單位折算新臺幣條例第2條規
    定，本案刑法284條第1項前段過失傷害罪關於或科「五百元
    以下罰金」之罰金刑部分，應提高折算為得科銀元五千元即
    新臺幣一萬五千元以下罰金。刑法施行法修正增訂第1條之1
    規定：「中華民國九十四年一月七日刑法修正施行後，刑法
    分則編所定罰金之貨幣單位為新臺幣。九十四年一月七日刑
    法修正時，刑法分則編未修正之條文定有罰金者，自九十四
    年一月七日刑法修正施行後，就其所定數額提高為三十倍。
    但七十二年六月二十六日至九十四年一月七日新增或修正之
    條文，就其所定數額提高為三倍。」，依上開增訂條文提高
    並改為新臺幣後，本案刑法284條第1項前段過失傷害罪關於
    或科「五百元以下罰金」之罰金刑部分，亦同為得科新臺幣
    一萬五千元以下罰金，經比較新、舊法後，得科罰金之最高
    度刑並無不同。但關於罰金之最低度刑部分，因刑法第33條
    第5款關於罰金最低度刑之規定，由「罰金：一元以上」修
    正為「罰金：新臺幣一千元以上，以百元計算之」，故應依
    刑法第2條第1項規定，適用最有利於行為人之法律（最高法
    院95年第8次刑事庭會議決議參照）。準此，本案刑法284條
    第1項前段過失傷害罪關於或科「五百元以下罰金」之罰金
    最低度刑部分，經比較新、舊法結果，應以被告行為時之法
    律即修正前第33條第5款規定，最有利於被告。
  (三)又修正前刑法第51條規定：「數罪併罰，分別宣告其罪之刑
    ，依左列各款定其應執行者：」其中第5款規定：「宣告多
    數有期徒刑者，於各刑中之最長期以上，各刑合併之刑期以
    下，定其刑期。但不得逾20年。」，修正後刑法第51條第5
    款規定：「宣告多數有期徒刑者，於各刑中之最長期以上，
    各刑合併之刑期以下，定其刑期。但不得逾30年。」，此為
    法律之變更，自應依刑法第2條第1項規定比較新、舊法，並
    適用最有利於行為人之法律（最高法院95年第8次刑事庭會
    議決議第5點第1項參照）。查被告所犯上開二罪法定刑之最
    高刑度合計並未逾20年，則經比較新、舊法結果，對被告並
    無有利或不利之情形。
  (四)依刑法第2條第1項規定為「從舊從輕」之新、舊刑法比較時
    ，應就罪刑有關之共犯、未遂犯、連續犯、想像競合犯、牽
    連犯以及累犯加重、自首減輕、暨其他法定加減原因、與加
    減例等一切情形，綜其全部之結果，而為比較，再適用有利
    於行為人之法律處斷，而不得一部割裂分別適用不同之新舊
    法（最高法院24年上字第4634號判例意旨、95年第8次刑事
    庭會議決議參照）。則經綜合比較新、舊法之結果，新法並
    未較有利，而以被告行為時之舊法較有利於被告，依刑法第
    2 條第1項前段規定，本案自應適用被告行為時之法律，即
    修正前刑法第33條第5款、第51條第5款、罰金罰鍰提高標準
    條例第1條前段，現行法規所定貨幣單位折算新臺幣條例第2
    條之規定。
五、量刑理由：
    被告有多起前科犯行（未構成本案累犯），有臺灣高等法院
    被告前案紀錄表可證。今無照駕車，已輕忽法律禁令，詎於
    發生車禍後，為防通緝犯身分曝光，竟罔顧被害人受傷情況
    ，逕自駕車逃逸，惡行非輕；又衡諸本案被害人之受傷程度
    ，及被告事後尚未與被害人達成和解 (為被告所陳明)，惟
    到庭坦承犯行、態度尚稱良好，顯見被告仍有悔悟之心，再
    審度被告之智識程度、犯罪之動機、方法、手段、所生危害
    等其他一切情狀，爰分別量處如主文所示之刑，並依修正前
    刑法第51條第5款定其應執行刑。
六、應適用之法條：
    (一)刑事訴訟法第273 條之1 第1 項，第299 條第1 項前段
        、第310 條之2 、第454 條第2 項。
    (二)刑法第2條第1項前段、第185條之4、第284條第1項前段
        、（修正前）第51條第5款。
    (三)道路交通管理處罰條例第86條第1項。
    (四)罰金罰鍰提高標準條例第1條前段
七、按本判決係依刑事訴訟法第310條之2、第454條第2項製作，
    依法僅需記載當事人欄、主文、犯罪事實、證據名稱、應適
    用之法條及得於10日內上訴之旨，並得以簡略方式為之；如
    認定之犯罪事實、證據及應適用之法條，與檢察官聲請簡易
    判決處刑書或起訴書之記載相同者，得引用之。
八、如不服本件判決，得自收受送達之日起10日內，向本院提起
    上訴。
本案經檢察官姚玎霖到庭執行職務。
中    華    民    國    95    年    8     月    16    日
                  刑事第二庭    法  官  周淡怡
以上正本證明與原本無異。
如不服本判決，應於判決送達後十日內向本院提出上訴狀 (須附
繕本 )。
告訴人或被害人對於判決如有不服具備理由請求檢察官上訴者，
其上訴期間之計算係以檢察官收受判決正本之日期為準。
中    華    民    國    95    年    8     月    17    日
                                書記官  劉玫金
附錄論罪科刑法條全文
刑法第284條 (過失傷害罪)
因過失傷害人者，處6月以下有期徒刑、拘役或500元以下罰金，
致重傷者，處1年以下有期徒刑、拘役或500元以下罰金。
從事業務之人，因業務上之過失傷害人者，處 1 年以下有期徒刑
、拘役或1 千元以下罰金，致重傷者，處 3 年以下有期徒刑、
拘役或2千元以下罰金。
中華民國刑法第185條之4
（肇事遺棄罪）
駕駛動力交通工具肇事，致人死傷而逃逸者，處 6 月以上 5 年
以下有期徒刑。


司法院資訊處製作；財團法人民間司法改革基金會備份。
